臺灣澎湖地方法院刑事裁定　　　　　　　　　　　　　　九十三年度聲判字第四號
　　聲　請　人　甲○○
右列聲請人因被告等涉嫌公共危險案件，不服臺灣高等法院高雄分院檢察署檢察長駁
回再議之處分（九十三年度上聲議字第五四九號），聲請交付審判，本院裁定如左：
    主  文
聲請駁回。
    理  由
一、按告訴人不服上級法院檢察署檢察長或檢察總長認再議為無理由而駁回之處分者
    ，得於接受處分書後十日內委任律師提出理由狀，向該管第一審法院聲請交付審
    判，法院認為交付審判之聲請不合法或無理由者，應駁回之，刑事訴訟法第二百
    五十八條之一、第二百五十八條之三第二項前段，分別定有明文。
二、本件聲請人甲○○以被告乙○○涉犯刑法第一百八十五條之四之公共危險罪、同
    法第二百八十四條第二項之業務過失傷害罪，向臺灣澎湖地方法院檢察署檢察官
    提出告訴，經該署檢察官於民國九十三年六月十二日以九十二年度發查偵字第十
    二號為不起訴處分後，聲請人不服，聲請再議，經臺灣高等法院高雄分院檢察署
    檢察長於九十三年七月二十七日以九十三年度上聲議字第五三三號為駁回再議之
    處分。
三、聲請交付審判意旨略為：依據證人即現場處理警員劉志南之職務報告記載，目擊
    證人呂文宏告知疑似被告所駕公車撞擊聲請人，其最初之供述應為可採，且證人
    呂文宏之檳榔攤即在車禍現場之正對面道路上，證人當時確實有目睹車禍之發生
    ；又系爭車禍發生當時，被告所駕之公車即尾隨在聲請人所騎機車之後方，二車
    之間並無其他之車輛甚明，而聲請人之機車不會無緣無故倒地，自有察明之必要
    ；又依照肇事鑑定委員會覆議之意見，認為兩車並無接觸，事實上，從公車之煞
    車痕觀之，煞車痕就在機車刮地痕之中間，依此判斷，公車確實碰撞機車，否則
    公車何須緊急煞車？檢警雙方疏未善盡職權調查之能事，肇事鑑定委員又以偏概
    全，違反經驗及論理法則，聲請人無法信服，為此聲請交付審判。
四、按犯罪事實應依證據認定之，無證據不得認定犯罪事實，刑事訴訟法第一百五十
    四條第二項定有明文。而事實之認定，應憑證據，如未能發現相當證據，或證據
    不足以證明，自不能以推測或擬制之方法，以為裁判基礎；又告訴人之告訴，係
    以使被告受刑事訴追為目的，是其陳述是否與事實相符，仍應調查其他證據以資
    審認（最高法院四十年臺上字第八六號、五十二年台上字第一三００號判例參照
    ）。因此，本件被告有無聲請交付審判意旨所指之犯罪嫌疑，應綜合全卷資料，
    以資認定有無不利被告之積極證據足以證明其等犯嫌。經查：
  (1)本件事發當時，在場之人包括被告、聲請人以及事故現場對面之檳榔攤老闆呂文
    宏，業據被告及聲請人陳明一致在卷。根據警員所記載之職務報告雖記載：「..
    ... 據現場文澳派出所警員莊進富告知，事故現場對面之偉仔檳榔攤老闆呂文宏
    ... 自稱有看見疑似肇事之公車，該公車車號為ＦＹ－三七一，並稱該公車車頭
    與ＱＴＳ－二四一號輕機車發生擦撞... 」，然該職務報告為警員於審判外所為
    之書面陳述，原不具有證據能力，且其中引述證人呂文宏部分之證詞，亦是聽聞
    之詞，屬傳聞，更無法將之作為證據，聲請人稱此為證人呂文宏「最初」之供述
    ，足以採信云云，顯難認為有理。事實上，證人呂文宏自警訊開始即否認有目睹
    系爭公車撞及系爭機車，於偵查中更到庭結證稱：「我聽到一陣緊急煞車聲，就
    看到一個騎機車的年輕人倒在路上，我沒有看清楚年輕人因何原因倒地，因為距
    離十幾公尺，我聽到聲音再轉頭，年輕人已倒地，我沒有看到也沒有聽到公車與
    機車發生擦撞」等語；而聲請人甲○○於偵查中復陳稱：「當天我被後方車子撞
    到，我不知道是何人，因為我騎在前面」等語，足證事故發生當時，不僅證人呂
    文宏並未親眼目睹被告之公車有撞及聲請人之機車，甚至連聲請人本人亦未親眼
    目睹，故兩車究竟有無發生碰撞，即應調查其他證據以資判斷。
  (2)根據聲請人所述，系爭車禍發生當時，其係遭後方不詳車輛撞及，當時被告所駕
    之公車即尾隨在聲請人所騎機車之後方，二車之間並無其他之車輛，應係由系爭
    公車撞及聲請人機車無誤，否則聲請人之機車不會無緣無故倒地。然依據被告所
    描述之事故發生狀況：「當時有人要下車，我本來是行使於內線道，所以我就打
    方向燈要變換至外線道時，就有二輛機車由我右側超車過去，至我所駕的公車前
    ，該二部機車行駛前方十幾公尺時，我見其中一輛機車倒地，我就立即煞車，我
    所駕的公車就停在該機車約二至三公尺的地方，該機車的駕駛人就馬上爬起來，
    我認為沒有什麼事，所以就駕車離開現場」等語，乃表示系爭機車係自行倒地，
    而非遭系爭公車所撞及。準此，對於事發經過，被告及聲請人係各執一詞，而聲
    請人所述，又係使被告受刑事訴追為目的，揆諸首揭判例說明，自不能僅憑其指
    述，即認與事實相符，仍應有其他積極證據以資佐證。
  (3)系爭事故發生後，警員隨即前往現場處理，並製有道路交通事故現場圖、現場照
    片等，通常在一般情況下，車禍發生均無目擊者，故在事故現場所遺留下之煞車
    痕、刮地痕、散落物，以及車體所遺留之擦撞痕跡，乃成為判斷車禍發生原因最
    主要之證據；而車輛行車事故鑑定委員會為專業之鑑定機關，其等用以鑑定車禍
    發生之原因者，除當事人之陳述外，最主要之依據亦係前述事故現場所留下之種
    種跡證。本件車禍既無目擊證人，自應以現場跡證作為主要判斷依據，且除非有
    相當之反證，否則亦應尊重專業鑑定機關之意見，此點合先敘明。查：
  本件車禍發生後，現場處理員警，曾與聲請人家屬一同至公車調度場對系爭公車
    進行採證，惟並未發現明顯之擦撞痕跡，隨後前往現場比對後，家屬所指之公車
    、機車擦撞痕跡之高度亦不相符等情，迭據澎湖縣警察局交通組警員劉志南於本
    院審理本院九十三年度易字第二號妨害名譽案件偵審時到庭證述明確，並有公
    車、機車照片十六幀附警卷可佐。
  依據聲請人與被告二人於警訊時所述：「肇事前我沿縣二０四號道由西向東靠外
  側車道並直行至肇事處，我感覺我右後口袋皮夾快掉了，我便靠右往路邊停靠，
    突然被不詳車輛追撞我車尾而肇事。」、「當時有人要下車，我本來是行使於內
    線道，所以我就打方向燈要變換至外線道時，就有二輛機車由我右側超車過去，
    至我所駕的公車前」等語，可知當時兩車行向，乃系爭機車靠右行駛於外側車道
    ，且正準備靠右，系爭公車則在左行駛於內側車道，亦準備靠右，且兩車為同向
    行駛。然觀諸道路交通事故現場圖及交通事故現場照片，被告所駕公車煞車痕在
    聲請人所騎乘機車倒地之刮地痕左側，且自公車煞車痕右側再往左側滑出，依照
    前述兩車行向，若被告所駕公車確有撞及聲請人所騎乘之機車時，則該機車倒地
    後之刮地痕應是自公車煞車痕右側滑出，而不會出現自公車煞車痕右側再往左側
    滑出，且該公車之煞車痕亦應在機車倒地之刮地痕右側，而非如現場照片所示，
    公車之煞車痕在機車倒地之刮地痕左側。本件經台灣省車輛行車事故覆議鑑定委
    員會鑑定之結果，亦同此認定，有該委員會鑑定意見函一份附偵卷可稽。
  故由事故現場所遺留下來之種種跡證，亦無法證明兩車確有發生擦撞。
  (3)綜上所述，本件並無任何積極證據足以證明兩車有發生擦撞，自難僅憑聲請人之
    指述以及案發當時系爭公車亦行經該處，即認有此事實。此外，復查無其他證據
    足認被告有何過失傷害及肇事逃逸之犯行，應認其犯罪嫌疑不足。原不起訴處分
    書及駁回再議處分書，已就本案事證，取捨證據調查詳細說明，因而依法為不起
    訴處分及駁回再議之聲請，其理由雖與本院略有不同，但核對卷內資料，於法均
    無違誤，本件聲請意旨仍執前詞，對於原處分加以指摘而聲請交付審判，並無理
    由，應予駁回。
五、依刑事訴訟法第二百五十八條之三第二項前段，裁定如主文。
中      華      民      國    九十三    年      九      月    二十二    日
                             臺 灣 澎 湖 地 方 法 院 刑 事 庭
                                   審判長法  官  管   安   露
                                         法  官  李   宛   玲
                                         法  官  陳   介   安
右正本證明與原本無異。
本件不得抗告。
中      華      民      國    九十三    年      九      月    二十二    日
                                         書記官  楊   依   靚
